臺灣嘉義地方法院刑事判決　　　　　　100年度交簡上字第9號
上　訴　人
即　被　告　陳彥伯
上列上訴人即被告因過失傷害案件，不服本院嘉義簡易庭中華民
國99年12月31日99年度嘉交簡字第1132號第一審簡易處刑判決（
臺灣嘉義地方法院檢察署檢察官聲請簡易判決處刑書案號：99年
度偵字第8511號），本院管轄之第二審合議庭判決如下：
    主  文
原判決撤銷。
陳彥伯犯過失傷害罪，處拘役肆拾日，如易科罰金，以新臺幣壹
仟元折算壹日。
    犯 罪 事 實
一、陳彥伯於民國99年9月21日下午7時50分許，駕駛車牌號碼58
    17-WX號自用小客車，沿嘉義縣中埔鄉○○村○○○路由東
    往西方向行駛，途經該路段「阿貴拖運站」時，本應注意汽
    車行駛時，駕駛人應注意車前狀況，並隨時採取必要之安全
    措施，以避免危險之發生，而依當時天候晴、雖於夜間惟有
    照明、鋪設柏油之路面乾燥、無缺陷、無障礙物、視距良好
    ，且前開路段設有「阿貴拖運站」，即會常有貨車停放裝載
    卸載貨物之情形，應為其所能預見且當非難以注意，於此客
    觀狀態下，竟疏未注意車前狀況，採取隨時可閃避或煞停之
    必要安全措施，即貿然駕車直行行駛，適有陳良坤站立於前
    開「阿貴拖運站」旁工作，陳彥伯不及閃避，其駕駛之前開
    自用小客車右前方車頭撞及陳良坤右側身體，造成陳良坤倒
    地，並受有頭部外傷併右額頭裂傷、右胸壁挫擦傷、右膝蓋
    挫擦傷及顏面外傷合併牙齒斷裂等傷害。陳彥伯於肇事後，
    在有偵查犯罪職權之機關或公務員發覺前，向到場處理之警
    員坦承為肇事者並自首接受裁判，始悉上情。
二、案經陳良坤訴由嘉義縣警察局中埔分局報請臺灣嘉義地方法
    院檢察署檢察官偵查後，聲請簡易判決處刑。
    理  由
一、證據能力之說明
    按被告以外之人於審判外之陳述，經當事人於審判程序同意
    作為證據，法院審酌該言詞陳述或書面陳述作成時之情況，
    認為適當者，亦得為證據。當事人、代理人或辯護人於法院
    調查證據時，知有第159條第1項不得為證據之情形，而未於
    言詞辯論終結前聲明異議，視為有前項之同意，刑事訴訟法
    第159條之5定有明文。查本件被告陳彥伯於言詞辯論終結前
    ，對於下述本院採為認定犯罪事實依據之各項證據之證據能
    力，均未聲明異議，復經本院於審理時逐一提示予被告表示
    意見（參本院卷第39頁至第41頁），本院審酌該等證據之取
    得過程並無瑕疵，與本案待證事實間復具有相當之關聯性，
    以之為本案證據並無不當，自得採為本件認定事實之基礎，
    合先敘明。
二、犯罪事實之認定
  (一)訊據被告對於上開犯罪事實，於本院審理中坦承不諱，互核
    證人即告訴人陳彥伯於偵查中證稱：其於前開時、地，在「
    阿貴拖運站」工作，當時站在機車道白線上被撞到等語相符
    （參偵查卷第19～20頁）。此外，並有道路交通事故現場圖
    、道路交通事故調查報告表(一)、(二)（除編號33所示車輛撞擊
    部位欄所記載外）各1份、肇事路段現場與車損情形照片6張
    、被告有普通小型車駕照之查詢資料1份、被告所駕上開車
    輛之車籍資料各1份在卷足憑（參警卷第7～9頁、第12～14
    頁；本院卷第33～34頁）。堪認被告在上開時間，駕駛前述
    自用小客車，沿嘉義縣中埔鄉○○村○○○路由東往西方向
    行駛，途經該路段「阿貴拖運站」時，於預見前開路段設有
    「阿貴拖運站」，常會有貨車停放裝載卸載貨物之情形，猶
    未注意車前狀況，採取隨時可閃避或煞停之必要安全措施，
    即貿然駕車直行行駛而其前述自用小客車右前方車頭撞及站
    立於前開「阿貴拖運站」旁工作之告訴人而肇事等情為真。
    復以，告訴人受有前開傷勢，有財團法人天主教聖馬爾定醫
    院診斷證明書2份存卷可稽（參警卷第5～6頁）。足認被告
    前開自白與事實相符，而堪採信。
  (二)按汽車行駛時，駕駛人應注意車前狀況，並隨時採取必要之
    安全措施，道路交通安全規則第94條第3項訂有明文。被告
    係考領普通小型車駕駛執照之人，此有卷附證號查詢汽車駕
    駛人資料之記載可據，並為其於本院審理時自承，是其對於
    應遵守上開規定自應知之甚稔，且依卷附之道路交通事故調
    查報告表所載，本件肇事當時係天候晴、夜間有照明、柏油
    路面乾燥、無缺陷、無障礙物、視距良好等情，亦有交通事
    故調查報告表(一)、(二)可據，尚無使之不能注意情事，即非不
    能注意；且其駕駛前開自用小客車，沿嘉義縣中埔鄉○○村
    ○○○路由東往西方向行駛，途經該路段「阿貴拖運站」時
    ，該「阿貴拖運站」現場已有照明，且該處常會有貨車停放
    裝載卸載貨物之情形，尤應提高注意義務，於此客觀狀態下
    ，猶未採取隨時可閃避或煞停之必要安全措施，即貿然駕車
    直行行駛，致其前開自小客車右前方車頭撞及告訴人，造成
    告訴人受有前開傷害，足見被告於本件車禍確有違反上述交
    通安全規則，且其有過失至明。另觀諸車損照片所示，被告
    所駕駛之前開自小客車之右前方駕駛座前之玻璃有嚴重破裂
    痕跡，且係其所駕駛之前開自小客車前車頭右側撞及告訴人
    乙節，業據被告是認明確（參警卷第1頁），足證本件車輛
    撞擊部位為前車頭右側，而上開道路交通事故調查報告表(二)
    編號33所示「前車頭」部位之記載即有誤會。又告訴人係因
    本件事故而受有前開傷勢，被告之過失行為，與告訴人受傷
    之結果，有相當之因果關係甚明。綜上所述，本件事證已臻
    明確，被告過失犯行洵堪認定，應依法論科。
三、論罪科刑及原判決撤銷理由
  (一)核被告所為，係犯刑法第284條第1項前段之過失傷害罪。又
    被告於肇事後，於有偵查權限之機關知悉肇事者係何人前，
    留待現場向前來處理之嘉義縣警察局中埔分局警員余國棟坦
    承肇事，此有嘉義縣警察局道路交通事故肇事人自首情形紀
    錄表1紙附卷可憑，為對於未發覺之罪自首而受裁判，依刑
    法第62條前段之規定得減輕其刑。至於被告前因施用毒品違
    反毒品危害防制條例案件，經本院判處有期徒刑3月確定，
    並於99年8月25日易科罰金執行完畢，固有臺灣高等法院被
    告前案紀錄表在卷可佐，然本件係被告於前開徒刑執行完畢
    5年內因「過失」再犯罪，與刑法第47條第1項所定累犯條件
    為徒刑執行完畢5年內「故意」再犯之情形未合，自無累犯
    加重其刑之適用，附此敘明。
  (二)原審以事證明確予以論罪科刑，固非無見，惟查：1.被告於
    犯罪後，立即報警前來處理，並留待現場，於有偵查權限之
    人知悉犯罪人之前，主動向到場處理事故之員警陳明係肇事
    者，並陳述肇事經過，表示接受裁判等情，業如前述，原審
    漏未審酌，對此有利於被告之情形，並未說明何以不減輕其
    刑之理由，核有理由不備之違法。2.被告於上訴後，與告訴
    人已達成和解，賠償告訴人新臺幣（下同）4萬元（含強制
    汽車責任險之給付），於100年1月26日現金支付1萬元由告
    訴人受領，餘額3萬元部分，另於100年2月26日、同年3月26
    日分期給付，告訴人並表示不願追究等情，此亦有嘉義縣中
    埔鄉調解委員會調解筆錄及本院準備程序筆錄等各1份在卷
    可稽（參本院卷第7～9頁、第25頁），原審亦未及審酌。綜
    上，上訴人上訴意旨認原審量刑過重，為有理由，自應由本
    院予以撤銷改判。爰審酌被告係國中肄業之智識程度，自承
    未婚，目前從事割檳榔工作，月收入約1、2萬元，父親健在
    ，已年近60，亦從事割檳榔工作，有1名已婚之胞姊等家庭
    生活狀況，於駕駛前開自小客車時疏未注意交通情狀，而肇
    生本件交通事故，致令告訴人受有前揭傷害，危害行車安全
    及用路人之權益，且其犯後已與告訴人達成和解，並已依約
    賠償告訴人第1期款項，而徵得告訴人原諒，兼衡其犯後坦
    承之態度等一切情狀，量處如主文第2項所示之刑，並諭知
    易科罰金折算標準，以示懲儆。
據上論斷，應依刑事訴訟法第455 條之1 第1 項、第3 項、第36
9 條第1 項前段、第364 條、第299 條第1 項前段，刑法第284
條第1項前段、第62條前段、第41條第1項前段，刑法施行法第1
條之1第1項、第2項前段，判決如主文。
本案經檢察官侯德人到庭執行職務。
中    華    民    國   100    年    2     月    25    日
              刑事第一庭  審判長法  官  許進國
                                法  官  張道周
                                法  官  呂美玲
中    華    民    國   100    年    2     月    25    日
上列正本證明與原本無異。
本件不得上訴。
                                書記官  洪敏芳
附錄法條
中華民國刑法第284條
（過失傷害罪）
因過失傷害人者，處 6 月以下有期徒刑、拘役或 5 百元以下罰
金，致重傷者，處 1 年以下有期徒刑、拘役或 5 百元以下罰金
。
從事業務之人，因業務上之過失傷害人者，處 1 年以下有期徒
刑、拘役或 1 千元以下罰金，致重傷者，處 3 年以下有期徒刑
、拘役或 2 千元以下罰金。